臺灣臺中地方法院刑事判決　　　　　　 100年度易字第2344號
公　訴　人　臺灣臺中地方法院檢察署檢察官
被　　　告　李緯達
上列被告因詐欺案件，經檢察官提起公訴（100年度偵字第12428
號），被告於本院受命法官行準備程序時，對於犯罪事實為有罪
之陳述，經本院合議庭裁定由受命法官獨任適用簡式審判程序，
判決如下：
    主    文
李緯達幫助意圖為自己不法之所有，以詐術使人將本人之物交付
，處有期徒刑伍月，如易科罰金，以新臺幣壹仟元折算壹日。
    犯罪事實及理由
一、犯罪事實：李緯達基於幫助他人犯財產犯罪之意思，於民國
    99年11月間，在臺中市○○區○○路與水湳路口附近，以新
    臺幣（下同）2000元之代價，收購蔡朝舜（另經本院臺中簡
    易庭判處有期徒刑4月，如易科罰金，以1000折算1日）提供
    之國民身份證、健保卡等證件，另以1000元之代價，收購蔡
    朝舜申辦之不詳行動電話SIM卡2張，提供予真實姓名年籍不
    詳之詐欺集團成員，前者用供購買自小客車及辦理車貸之人
    頭戶使用。嗣該詐欺集團成員取得蔡朝舜之證件資料後，即
    向監理機關申辦車牌號碼LE-9463號自用小客車過戶登記予
    蔡朝舜名下，並將該車交予詐欺集團成員李慕儀（另經臺灣
    臺北地方法院判處應執行有期徒刑1年8月，緩刑4年）使用
    。李慕儀即與林旻樺（另經臺灣臺北地方法院判處應執行有
    期徒刑1年10月）、姓名年籍不詳綽號「阿政」、綽號「阿
    凱」、綽號「阿富」等詐欺集團成員，共同基於意圖為自己
    不法所有之詐欺犯意聯絡，先由綽號「阿政」以行動電話門
    號0000000000號撥打詐欺集團提供予李慕儀之行動電話門號
    0000000000號，聯絡李慕儀前往指示地點，復由綽號「阿政
    」以該詐欺集團所提供予林旻樺之行動電話門號0000000000
    號與林旻樺持有由詐欺集團提供之行動電話門號0000000000
    號聯絡，再由李慕儀以上開電話與林旻樺約定地點，李慕儀
    並駕駛LE-9463號自用小客車至桃園縣中壢火車站搭載林旻
    樺，至指定地點聽候指示，另由「阿政」等詐欺集團成員，
    將「檢察執行處」、「法務部行政執行署台北執行處凍結管
    理命令」關防各1顆及「臺灣地方法院檢察署署服務證」以
    空軍一號客運寄交李慕儀使用。茲將李慕儀、林旻樺與上開
    詐欺集團共同基於上揭犯意聯絡而為下列犯行，分述如下：
  (一)於99年12月8日13時許（起訴書誤為下午4時許），由真實姓
    名年籍不詳之該詐欺集團成員僭稱「社會局」公務員，以電
    話向葉純仔佯稱：身份證遭林國文盜用要申請老人年金云云
    ；復有自稱「警察」之不詳成年男子，撥打之行動電話門號
    與其聯絡，佯稱第一銀行帳戶查出來300餘萬元，是不法集
    團所得金額，其是嫌疑犯云云；旋由自稱「檢察官」之人撥
    打葉純仔電話，向葉純仔佯稱要將其財物凍結，並要將存摺
    、印鑑交給他們保管以避免脫產，要其將聯邦銀行的100萬
    元轉匯至中國信託銀行云云；葉純仔於同日15時許，依指示
    將100萬元轉匯至中國信託銀行時，由綽號「阿凱」通知李
    慕儀跟隨葉純仔至上開銀行，返回住處時，由綽號「羅先生
    」之不詳成年男子撥打葉純仔電話，詢問有無匯款，於同日
    16時30分許，他會派人拿伊帳戶存摺，去拿取的人，有交付
    其地方法院傳票、執行命令、監管科收據3張文件，就將錢
    交付給該人云云，使葉純仔陷於錯誤，在葉純仔住處，交付
    詐欺集團成員不詳姓名年籍之男子。李慕儀、林旻樺與上開
    詐欺集團成員間另基於意圖為自己不法所有之犯意聯絡，再
    由該不詳姓名年籍之男子將葉純仔之存摺及印章，交由李慕
    儀等人，李慕儀復駕駛上開自小客車搭載林旻樺分別於99年
    12月9日、12月10日分別在中國信託城中分行，由林旻樺偽
    造「葉純仔」簽名，均使不知情行員誤認為葉純仔領取，而
    陷於錯誤，分別交付46萬8000元、48萬元2000元，林旻樺領
    取上開款項後，即依綽號「阿凱」指示，至臺北市○○區○
    ○路某處，將上開款項交付綽號「阿凱」所指派之姓名年籍
    之成年男子，而李慕儀獲得1萬元；林旻樺獲得1萬4000元之
    報酬。
  (二)於99年12月10日13時許，由真實姓名年籍不詳之該詐欺集團
    成員，以電話向葉純仔佯稱：已經將其印鑑及帳簿影本投入
    其住處郵筒，地檢署怕其會脫產，故要將其在臺灣銀行定存
    100萬元，也要匯入其名下中國信託帳戶一併辦理凍結云云
    ；使葉純仔不疑有他，於同日14時58分許，至臺灣銀行將定
    存解約，將100萬6658元轉入葉純仔之上開中國信託帳戶內
    ，嗣於同月13日上午11時許，綽號「阿富」撥打李慕儀0000
    000000號行動電話，告知李慕儀將葉純仔存摺及印章放入葉
    純仔信箱，於同日上午12時許，綽號「阿富」撥打葉純仔電
    話，請葉純仔至信箱內拿回存摺及印章，並要葉純仔至中國
    信託帳戶領取3萬元及設定領款之密碼為3308，因葉純仔於
    被騙後，葉純仔之子發覺有異，報警處理。迨葉純仔領取款
    項，依指示至住處樓下公園等候，於同日15時30分許，李慕
    儀以上開自小客車搭載林旻儀至上址公園附近，由林旻樺趨
    前向葉純仔拿取存摺及印章時，為警當場查獲，扣有偽造臺
    灣方法院檢察署服務證1張、中國信託提款交易憑證、中國
    信託匯款申請書、中國信託城中分行號碼牌、上開偽造關防
    2顆、手機8支(含0000000000、0000000000、0000000000、
    0000000000、0000000000、0000000000、0000000 000號SIM
    卡)、公文封22個、宣紙100張、列印台2個、記事本2本、記
    載被害人相關資料紙條3張、行動電話免持聽筒耳機7組。案
    經臺北市政府警察局大安分局報請臺灣臺北地方法院檢察署
    呈請臺灣高等法院檢察署令轉臺灣臺中地方法院檢察署檢察
    官偵查起訴。
二、認定本案犯罪事實之所依憑之證據名稱：
  (一)被告於本院準備程序、審理時之自白。
  (二)證人即被害人葉純仔於警詢中之證述。
  (三)證人蔡朝舜、李慕儀、林旻樺於警詢時之供述。
  (四)車輛詳細資料報表、臺中地檢署署100年度偵字第6660號聲
    請簡易判決處刑書、本院100年度中簡字第1031號判決書、
    臺灣臺北地方法院100年度訴字第43號判決書各1份。
三、審酌被告年輕力壯，不思以正途獲取金錢，竟代詐欺集團收
    購他人國民身分證及健保卡等資料予詐欺集團成員，供詐欺
    集團作為購買車輛及辦理車貸之人頭使用，非惟幫助詐欺取
    財者遂行其目的，同時使犯罪者得以隱匿其真實身分，降低
    遭查獲之風險，愈發使其肆無忌憚，助長犯罪之猖獗，犯行
    非輕；且被告復未與被害人等和解賠償損失；惟考量被告並
    未實際參與本件詐欺犯行，對於危害社會秩序之責難性，不
    若實際實行犯罪行為之正犯為重，另被告前已因幫助詐欺案
    件經本院判處拘役59日，如易科罰金，以1000折算1日，緩
    刑2年確定後未久，竟再為本件犯行，惟被告犯後已坦承犯
    行，態度尚稱良好，兼衡其犯罪之動機、手段、品行等一切
    情狀，量處如主文所示之刑，並諭知易科罰金之折算標準，
    以資懲儆。
四、應適用之法條：
  (一)刑事訴訟法第273條之1第1項、第299條第1項前段、第310條
    之2、第454條第1項。
  (二)刑法第30條第1項前段、第2項、第339條第1項、第41條第1
    項前段。
  (三)刑法施行法第1條之1第1項、第2項前段。
本案經檢察官黃元亨到庭執行職務。
中    華    民    國   100    年    8     月    31    日
                  刑事第十三庭  法  官  黃建都
以上正本證明與原本無異。
如不服本判決應於收受判決後10日內向本院提出上訴書狀，並應
敘述具體理由；其未敘述上訴理由者，應於上訴期間屆滿後20日
內向本院補提理由書（均須按他造當事人之人數附繕本）「切勿
逕送上級法院」。
告訴人或被害人對於判決如有不服具備理由請求檢察官上訴者，
其上訴期間之計算係以檢察官收受判決正本之日期為準。
                                書記官  賴玉真
中    華    民    國   100    年    8     月    31    日
附錄論罪科刑法條：
刑法第339條第1項：
意圖為自己或第三人不法之所有，以詐術使人將本人或第三人之
物交付者，處五年以下有期徒刑、拘役或科或併科一千元以下罰
金。